【裁判字號】    95,交聲,9
【裁判日期】    950227
【裁判案由】    違反道路交通管理處罰條例聲明異議
【裁判全文】
臺灣桃園地方法院刑事交通事件裁定       95年度交聲字第9號
異  議  人
即受處分人  甲○○
                      號
原處分機關  交通部公路總局新竹區監理所中壢監理站
上列受處分人因違反道路交通管理處罰條例案件，對於交通部公
路總局新竹區監理所中壢監理站九十四年十一月二十一日所為之
壢監裁字第裁五三－ＺＡＢ○○九三二三號違反道路交通管理事
件裁決書及第ＺＢＣ○一七七四二號舉發違反道路交通管理事件
通知單，聲明異議，本院裁定如下：
    主  文
交通部公路總局新竹區監理所中壢監理站壢監裁字第裁五三－Ｚ
ＡＢ○○九三二三號處分撤銷。
甲○○汽車駕駛人，汽車行駛於高速公路，而不遵速限標誌指示
，處罰鍰新臺幣參仟元，並記違規點數壹點。
其餘異議駁回。
    理  由
一、原處分意旨略以：本件異議人即受處分人（下稱異議人）甲
    ○○於民國九十四年六月五日上午六時三十分許，駕駛車號
    ○四九八－ＤＺ號自用小客車，行經國道二號公路東向三公
    里處，於限速九○公里路段，以時速一○三公里之速度行駛
    ，超過規定最高時速十三公里，為內政部警政署國道公路警
    察局第一警察隊（下稱舉發機關）泰山分隊以雷達（射）測
    速器鎖定測速而逕行舉發，並填製公警局交字第ＺＡＢ○○
    九三二三號舉發違反道路交通管理事件通知單（下稱舉發通
    知單），並寄送異議人桃園縣中壢市月眉里十四鄰月眉八○
    之二五號車籍資料登記地址，惟因異議人遷移不明而遭退回
    ，舉發機關遂依法辦理公示送達後，交通部公路總局新竹區
    監理所中壢監理站（下稱原處分機關），於九十四年十一月
    二十一日以舉發通知單所載違規事實，依道路交通管理處罰
    條例第三十三條第一項之規定，開立壢監裁字第裁五三－Ｚ
    ＡＢ○○九三二三號裁決書，裁處罰鍰新臺幣六千元。
二、異議意旨略以：異議人從未收到第ＺＡＢ○○九三二三號及
    第ＺＢＣ○一七七四二號舉發通知單，卻遭裁罰二倍以上之
    罰鍰，特為此聲明異議云云。
三、對於原處分機關壢監裁字第裁五三－ＺＡＢ○○九三二三號
    裁決書聲明異議部分：
  (一)按汽車行駛於高速公路或設站管制之道路，而不遵管制之規
    定者，處汽車駕駛人新臺幣三千元以上六千元以下罰鍰，並
    記違規點數一點，道路交通管理處罰條例第三十三條第一項
    及同條例第六十三條第一項第一款分別定有明文。次按文書
    之送達程序，依「違反道路交通管理事件統一裁罰基準及處
    理細則」第五條規定，應適用行政程序法之相關規定，而送
    達應於應受送達人之住居所、事務所或營業所為之，行政程
    序法第七十二條第一項前段，亦規定甚詳。
  (二)異議人就其於上揭時、地有原處分機關所指之違規行為並不
    否認，並有採證照片一幀及舉發通知單各一張在卷可稽，此
    部分違規事實已堪認定。異議人另以：從未收受罰單，原處
    分加倍裁處罰鍰，有所不當等語置辯，本院經查：
    1.異議人自九十三年八月二十日起即設籍於桃園縣大園鄉○
      ○路十六巷二弄十二號，迄今均未變動，有異議人全戶戶
      籍資料查詢結果一紙在卷可稽，且異議人於本件聲明異議
      狀所載住址亦為該址，足見異議人確係以久住之意思住於
      該址，而以之為其住所無訛。
    2.原舉發機關就異議人上揭違規事實，所製發之舉發通知單
      ，乃對異議人車籍資料登記住址之桃園縣中壢市月眉里十
      四鄰月眉八○之二五號掛號郵寄送達，並因「遷移不明」
      而遭退回，嗣經原舉發機關以無法送達而辦理公示送達，
      有該舉發通知單遭退回之信封影本、內政部警政署國道公
      路警察局第一警察隊公告及國道公路警察局違反道路交通
      管理事件通知單郵寄退件清冊各一件在卷可憑。然異議人
      於九十三年八月二十日已將住所遷移至桃園縣大園鄉○○
      路十六巷二弄十二號，已如前述，其雖未向監理機關陳明
      變更車籍資料登記地址，惟異議人遷移之新址有戶籍資料
      可供查詢，並非「遷移不明」之情形，原舉發機關未予查
      明，遽對已非異議人住居所之處所送達，於法已有未合，
      其嗣後逕將舉發通知單公示送達，更非適法。從而，該舉
      發通知單送達不合法，異議人未於舉發通知單上所載之應
      到案日期前到案，自屬不可歸責於受處分人之事由，原處
      分機關予以高額裁罰即有未洽。
  (三)綜上所述，異議人雖有汽車駕駛人，汽車行駛於高速公路，
    而不遵速限標誌指示之管制規定之違規行為，然舉發通知單
    並未合法送達予異議人，自不能以異議人無正當理由不依限
    到案而從重裁罰。準此，原處分機關從重裁罰異議人罰緩六
    千元，容有未洽，自應由本院將原處分撤銷，並依道路交通
    管理處罰條例第三十三條第一項、第六十三條第一項第一款
    及違反道路交通管理事件統一裁罰基準表之規定，自為裁定
    如主文第二項所示，以資適法。
四、對於第ＺＢＣ○一七七四二號舉發通知單聲明異議部分：
  (一)按受處分人，不服第八條主管機關所為之處罰，得於接到裁
    決書之翌日起二十日內，向管轄地方法院聲明異議，道路交
    通管理處罰條例第八十七條第一項定有明文。由此規定可知
    ，聲明異議係對於前開條例第八條主管機關所製作之裁決書
    表示不服，是若異議人於主管機關尚未製作裁決書前，即對
    於舉發單位所製發之舉發通知單聲明異議，尚難認其異議合
    於法律上之程式。
  (二)經查：經本院電詢新竹區監理所中壢監理站查知，其電腦紀
    錄中並無第ＺＢＣ○一七七四二號舉發通知單之相關裁決書
    資料，此有本院電話紀錄查詢表一紙在卷可佐，是本件異議
    人在主管機關尚未就此部分違規製作裁決書前，即聲明異議
    ，核諸前揭說明，異議人此部分之異議自非合法，且無從補
    正，本院應予駁回。
五、據上論斷，應依道路交通管理處罰條例第八十七條第二項、
    道路交通案件處理辦法第十九條、第二十條前段，裁定如主
    文。
中    華    民    國    95    年    2     月    27    日
                  交通法庭    法  官  袁雪華
以上正本證明與原本無異。
如不服本裁定，應於裁定送達後5 日內向本院提出抗告狀。
                              書記官  邱仲騏
中    華    民    國    95    年    2     月    27    日


司法院資訊處製作；財團法人民間司法改革基金會備份。
